【裁判字號】    97,交抗,359
【裁判日期】    970716
【裁判案由】    聲明異議
【裁判全文】
臺灣高等法院高雄分院刑事裁定         97年度交抗字第359號
抗   告   人
即原處分機關  交通部公路總局高雄區監理所
代表人        乙○○
異  議  人
即受處分人    甲○○
上列抗告人因受處分人違反道路交通管理處罰條例，聲明異議案
件，不服臺灣高雄地方法院中華民國97年5 月22日裁定（97年度
交聲字第249 號），提起抗告，本院裁定如下：
    主  文
抗告駁回。
    理  由
一、原處分意旨略以：異議人即受處分人甲○○於民國96年8 月
    10日22時15分許駕駛車號WM-4573 號自用一般小客貨車，行
    經高雄縣岡山鎮○○路峰西巷口，經警舉發「汽車駕駛人酒
    精濃度超過規定標準（0.55以上）因而致人受傷」，依道路
    交通管理處罰條例第35條第1 項第1 款及違反道路交通管理
    事件統一裁罰基準及處理細則第43、44、67條規定，於97年
    1 月17日以高監自裁字第裁80-N00000000號違反道路交通管
    理事件裁決書裁處異議人吊扣駕駛執照24個月，並施以道安
    講習（依行政罰法第26條第1 項規定無須繳納罰鍰）。
二、聲明異議意旨略以：異議人於上開舉發違規時間係駕駛小客
    車，原處分機關要吊扣其賴以維生之職業聯結車駕照，將導
    致異議人沒有工作，生活發生問題，爰聲明異議，請求撤銷
    吊扣處分等語。
三、按汽車駕駛人，駕駛汽車經測試檢定，酒精濃度超過規定標
    準者，處新臺幣1 萬5,000 元以上6 萬元以下罰鍰，並當場
    移置保管其車輛及吊扣其駕駛執照1 年；因而肇事致人受傷
    者，並吊扣其駕駛執照2 年；致人重傷或死亡者，吊銷其駕
    駛執照，並不得再考領，道路交通管理處罰條例第35條第1
    項第1 款定有明文。
四、經查：
  (一)本件異議人甲○○於96年8 月10日22時15分許，酒後駕駛車
    號WM-4573 號自用一般小客貨車，行經高雄縣岡山鎮○○路
    峰西巷口，因酒後駕車肇事致人受傷，為警檢測呼氣酒精濃
    度達每公升0.88毫克，遂予製單舉發，嗣經原處分機關以受
    處分人違規事實明確，依道路交通管理處罰條例第35條第1
    項第1 款規定，於97年1 月17日以高監自裁字第裁80-N0000
    0000號裁處異議人吊扣駕駛執照24個月，施以道安講習（依
    行政罰法第26條第1 項規定無須繳納罰鍰）等事實，為異議
    人所承認，並有高雄縣政府警察局高警交字第N00000000 號
    舉發違反道路交通管理事件通知單、原處分機關上開裁決書
    各1 份附卷可稽，是異議人酒後駕駛自用一般小客貨車之違
    規事實明確，堪以認定。
  (二)按94年12月14日修正、95年3 月1 日施行前之道路交通管理
    處罰條例第68條固規定「汽車駕駛人，因違反本條例及道路
    交通安全規則之規定，受吊扣或吊銷駕駛執照處分時，吊扣
    或吊銷其持有各級車類之駕駛執照」，惟修正後業已刪除「
    吊扣」之規定，改為「汽車駕駛人，因違反本條例及道路交
    通安全規則之規定，受吊銷駕駛執照處分時，吊銷其持有各
    級車類之駕駛執照」，其修正理由乃係舊法將違法或違規駕
    駛人所持有各級車類之駕駛執照一併吊扣，失之過酷，影響
    人民工作及生活甚鉅，故依修正後之該條規定，受吊扣駕駛
    執照處分時，僅能吊扣違規當時所駕車類之駕駛執照，不再
    吊扣其持有各級車類之駕駛執照。
  (三)又按行政行為，有多種同樣能達成目的之方法時，應選擇對
    人民權益損害最少者，且採取之方法所造成之損害不得與欲
    達成目的之利益顯失均衡，行政程序法第7 條第2 款、第3
    款定有明文。依道路交通安全規則第61條第1 項第1 款規定
    ，汽車駕駛人取得高一級車類之駕駛資格者，應換發駕駛執
    照，並准其駕駛較低級車類之車輛，已領有聯結車駕駛執照
    者，得駕駛小型車。本件異議人酒後駕駛自用一般小貨客車
    ，依法本應吊扣其小型車駕駛執照，惟因異議人領有最高級
    之職業聯結車駕駛執照，此有公路監理電子閘門查詢資料1
    紙附卷可稽，致無較低級車類之小客車駕駛執照可供吊扣，
    則在本件異議人無小型車駕駛執照可供吊扣之情形下，吊扣
    其聯結車駕駛執照，雖可達成禁止異議人繼續酒後駕駛之目
    的，然亦同時造成剝奪異議人駕駛其他各類車輛之結果，所
    造成之損害與所欲達成目的之利益，顯然失衡，復與前揭道
    路交通管理處罰條例第68條之修正意旨不符。
  (四)從而，原處分機關關於吊扣異議人駕駛執照24個月之處分，
    僅能吊扣異議人自小客貨車之駕駛執照，不得代以吊扣其職
    業聯結車之駕駛執照，而異議人既無自小貨客車駕駛執照可
    供吊扣，該部分處分無法執行，法院即無從予以維持，是原
    審認異議人之聲明異議，為有理由，而將原處分機關關於吊
    扣異議人駕駛執照24個月之處分自應予以撤銷。經核原裁定
    於法並無不合。抗告意旨，仍執：吊扣駕駛執照之目的，並
    非僅在處罰酒駕違規人，尚有暫時禁止行為人於道路上駕駛
    ，以免其短期內再犯，危及一般用路人之安全，自有處罰吊
    扣異議人違規時所領有之職業聯結車駕照之必要等詞，指摘
    原裁定不當，難認有理由，應予駁回。
據上論斷，應依道路交通案件處理辦法第26條，刑事訴訟法第41
2 條，裁定如主文。
中    華    民    國    97    年    7     月    16    日
                  刑事第九庭    審判長法  官  莊秋桃
                                      法  官  范惠瑩
                                      法  官  謝宏宗
以上正本證明與原本無異。
本件裁定不得再抗告。
中    華    民    國    97    年    7     月    16    日
                                      書記官  熊惠津
                                                      Q


司法院資訊處製作；財團法人民間司法改革基金會備份。
